【裁判字號】    98,上訴,1186
【裁判日期】    981014
【裁判案由】    違反森林法
【裁判全文】
臺灣高等法院高雄分院刑事判決        98年度上訴字第1186號
上  訴  人
即  被  告  甲○○
上列上訴人因違反森林法案件，不服臺灣高雄地方法院98年度訴
字第776 號中華民國98年7 月31日第一審判決（起訴案號：臺灣
高雄地方法院檢察署98年度偵字第12209 號），提起上訴，本院
判決如下：
     主  文
原判決撤銷。
甲○○為搬運贓物，使用車輛竊取森林副產物，累犯，處有期徒
刑肆月，併科罰金新臺幣貳仟貳佰元，有期徒刑如易科罰金，罰
金如易服勞役，均以新臺幣壹仟元折算壹日；扣案之綠色網袋壹
只沒收。
     事  實
一、甲○○前因違反毒品危害防制條例案件，經臺灣高雄地方法
    院以96年度簡字第216 號判處有期徒刑4 月確定，嗣經減刑
    為有期徒刑2 月確定，於民國96年11月5 日易科罰金執行完
    畢。甲○○復意圖為自己不法之所有，於98年4 月15日8 時
    許，騎乘車牌號碼NC5-752 號機車前往高雄縣六龜鄉大津村
    五公山五公廟（下稱五公廟）旁，由行政院農業委員會林務
    局屏東林區管理處六龜工作站（下稱六龜工作站）管理之高
    雄縣旗山事業區第95林班地，座標為X216013 、Y0000000及
    X216032 、Y0000000等2 處（非保安林），徒手摘取森林副
    產物山茶葉（重量約22.5臺斤，山價共約新臺幣〔下同〕1,
    125 元），並裝入其所有之1 只綠色網袋後，利用上開機車
    欲行搬運離去，嗣於同日14時30分許，為警在五公廟下方產
    業道路100 公尺處查獲，並當場扣得其所竊取之上開山茶葉
    （含綠色網袋1 只）。
二、案經高雄縣政府警察局六龜分局報告臺灣高雄地方法院檢察
    署檢察官偵查起訴。
     理  由
壹、證據能力方面：
    按傳聞法則之重要理論依據，在於傳聞證據未經當事人之反
    對詰問予以核實，乃予排斥，惟若當事人已放棄對原供述人
    之反對詰問權，於法院審判時表明同意該等傳聞證據可作為
    證據，基於證據資料愈豐富，愈有助於真實發現之理念，並
    貫徹刑事訴訟法修法加重當事人進行主義之精神，確認當事
    人對於證據能力有處分權之制度，傳聞證據經當事人同意作
    為證據，法院認為適當者，亦得為證據。本件檢察官、上訴
    人即被告（下稱被告）甲○○於本院準備程序時均表示，對
    於全案卷證所存證據均同意有證據能力（見本院卷第24至25
    頁），本院復斟酌該等證據並非非法取得，亦無證明力明顯
    過低之情形，以之作為證據，應屬適當，是依刑事訴訟法第
    159 條之5 第1 項規定，應認該等證據均得採為證據。
貳、實體方面：
一、訊據被告甲○○固坦承有於98年4 月15日8 時許，騎乘車牌
    號碼NC5-752 號機車前往五公廟旁，徒手摘取山茶葉共重約
    22.5臺斤之事實，惟矢口否認有何竊盜犯意，辯稱：伊從以
    前就在該處摘取山茶葉泡茶給信眾喝，住持及任何人都沒有
    阻止過伊，伊並不知道不可以摘該山茶葉等語。經查：
  (一)被告確有於98年4 月15日8 時許，騎乘車牌號碼NC5-752 號
    機車前往五公廟旁，由六龜工作站管理之高雄縣旗山事業區
    第95林班地，座標為X216013 、Y0000000及X216032 、Y000
    0000等2 處，徒手竊取山茶葉，重約22.5臺斤，並裝入其所
    有之綠色網袋後，利用上開機車欲行搬運離去，而於同日14
    時30分許，為警在五公廟下方產業道路100 公尺處查獲等情
    ，業據被告自承在卷（見警卷第5 至8 頁、本院卷第41至42
    頁），並有贓物認領保管單、扣押筆錄、扣押物品目錄表、
    現場及茶葉照片等件在卷（見警卷第16頁、第17至22頁、第
    24至29頁），復有綠色網袋1 只扣案足資佐證。又該經被告
    摘取之山茶葉，係森林副產物，山價（市價扣除成本）為每
    臺斤50元，亦經證人即六龜工作站技術士蔡國煌於警詢證述
    甚明（見警卷第10頁），並有行政院農業委員會林務局屏東
    林區管理處98年6 月2 日屏作字第0986102480號函在卷可稽
    （見審訴卷第17頁）。是此等部分之事實，均堪認定。
  (二)被告雖辯稱伊並不知道該山茶葉不能採摘，並否認其有竊盜
    之犯意。然被告前曾因於上開林班地採摘山茶葉，因而遭檢
    察官以其竊取森林副產物提起公訴，嗣經本院以其未經申請
    許可在出租之國有林地內採取森林副產物，雖非法之所許，
    惟綜合卷證資料，足認被告當時經該林班地承租人同意後予
    以採取山茶葉之行為，與該承租人將造林樹種以外之草木予
    以清除或整理以利造林之行為無異，爰認縱被告未經向林務
    局申請許可，依一般人合理之經驗判斷，尚難認其有不法所
    有之意圖，因此，經本院於96年2 月16日判決被告無罪確定
    ，有本院95年度上訴字第2013號判決在卷可按（見審訴卷第
    10 至11 頁）。被告既曾因於上開林班地採摘山茶葉，而歷
    經司法偵、審程序，雖嗣經法院以其無不法所有之意圖而獲
    判無罪確定，然其自當知該地區之山茶葉係為森林副產物，
    不得未經申請即逕予採摘，乃其仍未經申請許可，再次予以
    採摘，則其所辯「不知道該山茶葉不能採摘」等語，顯係事
    後圖卸之詞，至為灼然。
  (三)綜上，被告上揭所辯，應係事後圖卸之詞，自無足採。事證
    明確，其犯行洵堪認定。
二、被告甲○○竊取屬森林副產物之山茶葉，且係利用具搬運能
    力之機車予以搬運，前已述及，則核被告所為，係犯森林法
    第52條第1 項第6 款之加重竊取森林副產物罪。又被告前因
    違反毒品危害防制條例案件，經臺灣高雄地方法院以96年度
    簡字第216 號判處有期徒刑4 月確定，嗣經減刑為有期徒刑
    2 月確定，於96年11月5 日易科罰金執行完畢之情，有臺灣
    高等法院被告全國前案紀錄表在卷可稽，其於前開有期徒刑
    執行完畢後5 年內，再故意犯本件有期徒刑以上之罪，為累
    犯，應依刑法第47條第1 項規定加重其刑。本院審酌被告竊
    取前開山茶葉之目的在於製作成山茶，以供五公廟信眾飲用
    ，並非為轉賣牟利（此迭據被告供陳在卷，見警卷第7 頁、
    偵卷第4 頁、原審卷第14頁、本院卷第41頁），且摘取山茶
    葉對森林生態所生影響尚屬輕微，而森林法第52條第1 項第
    6 款之加重竊取森林副產物罪，最輕本刑為6 月以上有期徒
    刑之罪，且須併科罰金，可謂情輕法重，被告犯罪情狀在客
    觀上非無可憫恕之處，本院認縱處以法定最低刑度，猶嫌過
    重，爰採納檢察官之意見，依刑法第59條之規定酌減其刑，
    併依刑法第71條第1 項規定，先加後減之。
三、原審據以論處被告罪刑，固非無見。惟原審未斟酌本案被告
    犯罪情狀，非無可憫恕之處，宜依刑法第59條規定酌減其刑
    ，容有未恰。被告上訴意旨否認犯罪，雖無理由，惟原判決
    既有上開可議之處，自應由本院將原判決撤銷改判。爰審酌
    被告竊取山茶葉非意在販賣牟利，而係為提供寺廟信徒茶水
    飲用，且植物葉片經採取後，仍可隨季節更替而再生，又被
    告所竊取之數量尚非甚鉅，對於國有林產之經濟利用與森林
    生態保育所造成之損害尚稱輕微，惟被告犯後仍一再否認有
    竊盜犯意等一切情狀，量處如主文第2 項所示之刑。又犯森
    林法第52條之加重竊取森林主、副產物罪，應併科之罰金以
    贓額2 倍以上5 倍以下為其額度；所謂「贓額」係指其竊取
    之森林主、副產物之價額，且贓額之計算，係以山價為準，
    並不以交易價格之市價為準，最高法院86年度臺上字第6566
    號、81年度臺上字第1758號判決意旨可資參照。查上揭森林
    副產物即山茶葉之山價（市價扣除成本），每臺斤為50元，
    前已述及；另森林法於87年5 月27日修正時，相關罰金之條
    文均已修正為以新臺幣為罰金之單位，雖同法第52條未予明
    示，仍規定「併科贓額二倍以上五倍以下罰金」，惟同法之
    罰金條文既已經全部修正為以新臺幣為貨幣單位，解釋上該
    條文之貨幣單位應與其他條文相同，故應於贓額1,125 元（
    即每臺斤山價50元22.5臺斤＝1,125 元）之2 至5 倍間併
    科罰金。本院據此核算而併科贓額之2 倍罰金本應為2,250
    元，惟刑法第33條第5 款規定「罰金：新臺幣壹仟元以上，
    以百元計算之」，則百元以下之罰金自不予列計，爰併科2,
    200 元之罰金，並就被告所受宣告之有期徒刑及罰金刑，各
    諭知以新臺幣1,000 元折算1 日之有期徒刑易科罰金，及罰
    金易服勞役之折算標準。至扣案之綠色網袋1 只，係被告所
    有供其竊盜犯罪所用之物，有扣押筆錄及扣押物品目錄表在
    卷可按（見警卷第17至19頁、第22頁），爰依刑法第38條第
    1 項第2 款規定沒收之。至所竊得之國有森林副產品山茶葉
    ，雖為被告犯罪所得之物，然因屬國有，非被告所有，自不
    為沒收之宣告。
據上論結，應依刑事訴訟法第369 條第1 項前段、第364 條、第
299 條第1 項前段，森林法第52條第1 項第6 款，刑法第11條前
段、第47條第1 項、第59條、第41條第1 項前段、第42條第3 項
前段、第38條第1 項第2 款，判決如主文。
本案經檢察官呂建昌到庭執行職務。
中    華    民    國    98    年    10    月    14    日
                  刑事第一庭    審判長法  官 翁慶珍
                                      法  官 黃仁松
                                      法  官 徐美麗
以上正本證明與原本無異。
如不服本判決應於收受本判決後10日內向本院提出上訴書狀，其
未敘述上訴理由者，並得於提起上訴後10日內向本院補提理由書
狀（均須按他造當事人之人數附繕本）「切勿逕送上級法院」。
中    華    民    國    98    年    10    月    14    日
                                      書記官 賴梅琴
附錄本判決論罪科刑法條：
《森林法第52條》
竊取森林主、副產物而有左列情形之一者，處 6 月以上 5 年以
下有期徒刑，併科贓額 2 倍以上 5 倍以下罰金：
一、於保安林犯之者。
二、依機關之委託或其他契約，有保護森林義務之人犯之者。
三、於行使林產採取權時犯之者。
四、結夥二人以上或僱使他人犯之者。
五、以贓物為原料，製造木炭、松節油、其他物品或培植菇類者
    。
六、為搬運贓物，使用牲口、船舶、車輛，或有搬運造材之設備
    者。
七、掘採、毀壞、燒燬或隱蔽根株，以圖罪跡之湮滅者。
八、以贓物燃料，使用於礦物之採取，精製石灰、磚瓦或其他物
    品之製造者。
前項未遂犯罰之。
第 1 項第 5 款所製物品，以贓物論，沒收之。


司法院資訊處製作；財團法人民間司法改革基金會備份。
